臺灣臺北地方法院行政訴訟判決　
111年度交字第49號
原      告  黃琮暉  



被      告  臺北市交通事件裁決所

代  表  人  蘇福智  
上列當事人間交通裁決事件，原告不服被告民國110年12月17日
北市裁催字第22-A00ZUD156號裁決，提起行政訴訟，本院判決如
下：
    主  文
原告之訴駁回。
訴訟費用新臺幣參佰元由原告負擔。　　
    事實及理由
壹、程序部分
　　本件屬交通裁決事件，爰依行政訴訟法第237條之7規定，不
    經言詞辯論，逕為判決。
貳、實體部分　　
一、事實概要：
　　原告所有000-0000號自用小客車（下稱系爭車輛），於民國
    110年9月15日下午6時29分許，停放於臺北市○○區○○○路0段0
    0號前，因在設有禁止停車標線之處所停車（黃線停車），
    被臺北市政府警察局交通警察大隊（下稱舉發機關）依道路
    交通管理處罰條例（下稱道交條例）第56條第1項第4款規定
    ，以北市警交字第A00ZUD156號舉發違反道路交通管理事件
    通知單（下稱系爭舉發單），舉發原告有「在劃有黃線路段
    停車」之違規行為，並載明應到案日期為110年10月30日前
    。嗣原告於110年9月27日、110年10月13日、110年10月15日
    及110年10月27日向被告提出申訴，經被告函請舉發機關就
    原告陳述事項協助查明，舉發機關函復依規定舉發尚無違誤
    ；原告於110年12月16日向被告申請開立裁決書，被告於同
    日以原告於上開時、地有「在設有禁止停車標線之處所停車
    」之違規事實，依道交條例第56條第1項第4款，以北市裁催
    字第22-A00ZUD156號裁決書（下稱原處分）對原告裁處罰鍰
    新臺幣（下同）900元，原處分於對原告送達。原告不服，
    於111年1月19日向本院提起行政訴訟。
二、原告起訴主張：
　　原告臨時停車於敦化南路2段97號黃線處，因接送中班小孩
    忽然要上廁所，耗費約十分鐘，車輛已遭拖吊，依道交條例
    第55條第2項規定，接送未滿7歲之兒童上、下車者，臨時停
    車不受3分鐘之限制，且有處理細則第12條第1項第5款未妨
    礙其他人、車通行之情形得免予舉發。爭議點，執法者逕以
    停車熄火或駕駛人離開駕駛座判定屬違規停車，有違踐行法
    律正當程序。原告不服舉發通知單向被告陳述意見，同時主
    張應參酌110年度交字第256、346號判決，本案有裁量怠惰
    之違法，原告主張當時因接送未滿7歲之兒童上、下車緣故
    ，車輛雖有違規停車行為，退萬步言尚未達妨礙其他人、車
    通行之程度，且該車左側尚預留相當空間其他人車可自由來
    往情節輕微等情，並聲明：原處分撤銷。
三、被告則以：
　　依據道路交通標線標誌號誌設置規則第168條第4項規定，禁
    止停車黃線禁止時間為每日上午7時至晚間8時，如有延長或
    縮短之必要時，應以標誌及附牌標示之。卷查系爭車輛於11
    0年9月15日18時29分許，在本市○○○路0段00號前劃有黃線路
    段違規停放事實明確，駕駛人不在現場，未能保持立即行駛
    之臨停狀態，已屬違規停車（不符「臨時停車」）要件，執
    勤員警依法製單舉發、執行拖吊移置，核無違誤；系爭車輛
    停放時間為110年9月15日18時29分，仍屬禁止停車時段。「
    臨時停車」如屬「接送未滿7歲兒童」或其他法定事由，得
    不受3分鐘限制，惟「兒童要如廁」並非法定可「臨時停車
    」要件。經檢視本案採證照片，系爭車輛停放處所之路面邊
    緣繪有禁止停車標線（黃線），系爭車輛雖表示有顯示雙黃
    警示燈，惟駕駛人不在現場，未能保持立即行駛之臨停狀態
    ，不符「臨時停車」要件，堪認確有於設有禁止停車標線之
    處所停車。綜上，被告實難以原告上述情詞，據以撤銷原處
    分。爰此，執勤人員按上開法條規定，本其維護交通秩序，
    安全職責所為之舉發，並無違誤等語置辯，並聲明：原告之
    訴駁回。
四、本院之判斷：
㈠、按道交條例第3條之本條例用詞，定義如下，…十、臨時停車
    ：指車輛因上、下人客，裝卸物品，其停止時間未滿3分鐘
    ，保持立即行駛之狀態。十一、停車：指車輛停放於道路兩
    側或停車場所，而不立即行駛。次按道交條例第56條第1項
    第4款規定：「汽車駕駛人停車時，有下列情形之ㄧ者，處新
    臺幣600元以上1,200元以下罰鍰...：四、在設有禁止停車
    標誌、標線之處所停車。」；同條例第3條第6款規定：「六
    、標線：指管制道路交通，表示警告、禁制、指示，而在路
    面或其他設施上劃設之線條、圖形或文字。」；再按道路交
    通標誌標線號誌設置規則第149條第1項第1款第4目規定：「
    黃實線設於路側，用以禁止停車。」。道路交通安全規則第
    111條第1項第3款規定：「汽車臨時停車時，應依下列規定
    ：…三、設有禁止臨時停車標誌、標線處所不得停車。」，
    同規則第112條第1項第1款及第4款規定：「汽車停車時，應
    依下列規定：一、在禁止臨時停車處所不得停車。…四、設
    有禁止停車標誌、標線處所不得停車。」。又依違反道路交
    通管理事件統一裁罰基準表，小型車駕駛人在設有禁止停車
    標誌、標線之處所停車，期限內繳納罰鍰或到案聽候裁決者
    ，統一裁罰基準900元。
㈡、經查，原告所有系爭車輛，於110年9月15日下午6時29分許，
    停放於臺北市○○區○○○路0段00號前，因有「在設有禁止停車
    標線之處所停車（黃線停車）」之違規行為，遭舉發機關執
    勤員警製單舉發，原告雖提出申訴不服舉發，惟經被告函請
    舉發機關查明原告陳述情節及違規當時情形後，仍認違規事
    實明確，乃依道交條例第56條第1項第4款規定，以原處分裁
    處原告罰鍰900元等情，有系爭舉發單（本院卷第101頁）、
    原告申訴資料（本院卷第109-129頁）、舉發機關110年10月
    1日北市警交大執字第1103036237號函（本院卷第139頁）、
    原處分（本院卷第157頁）、採證照片（本院卷第103-107頁
    ）在卷可稽，核堪採認為真實。
㈢、觀諸本件採證照片（見本院卷第103-107頁），可見系爭車輛
    確實停於黃線，系爭車輛並遭拖吊，全程均未見駕駛人在車
    上或路旁人行道。另舉發機關員警在系爭地點依法採證舉發
    起至完成告發程序為止，系爭車輛之駕駛人均未出現在系爭
    車輛旁等情，有舉發機關110年10月1日北市警交大執字第11
    03036237號函（本院卷第139頁）在卷可佐，堪認原告於員
    警舉發當時並未在系爭車輛周圍，自屬「未能保持立即行駛
    」狀態，實難認其所為已屬於「臨時停車」之行為，而屬在
    設有禁止停車標線之處所停車之違規行為，故被告所為原處
    分，並無違誤。
㈣、原告雖主張，依道交條例第55條第2項規定，接送未滿7歲之
    兒童上、下車者，臨時停車不受3分鐘之限制，且有處理細
    則第12條第1項第5款未妨礙其他人、車通行之情形得免予舉
    發之情形云云。惟查，所謂「停車」與「行駛」的概念區分
    ，是以有無「立即行駛」作為判別標準，得「立即行駛」者
    ，就是「行駛」而非「停車」；反之，「非立即行駛」者，
    就是停車。至於「臨時停車」因非立即行駛，原屬停車態樣
    之一，至道路交通管理處罰條例第3條第10款對臨時停車特
    別定義，僅指車輛同時具備「因上、下人、客，裝卸物品」
    及「停止時間未滿3分鐘」與「保持立即行駛之狀態」等法
    律構成要件要素方屬之，否則如其一構成要件要素不合致，
    即應回歸適用「停車」之定義 ，是倘停車之時間雖未逾3分
    鐘，但未能保持立即行駛之狀態，仍不屬於臨時停車。查依
    上開採證照片及函文可知，系爭地點屬黃線路段，舉發機關
    員警於原告違規時、地對系爭車輛進行採證舉發時，系爭車
    輛之駕駛人即原告當時並未出現在系爭車輛旁，是系爭車輛
    並未保持立即可行駛狀態，不符合臨時停車之要件，自無道
    交條例第55條第2項及處理細則第12條第1項第5款之適用，
    故原告上開主張，容有誤解，尚難採認。
五、綜上所述，原告於事實概要欄所載時、地，有如事實概要欄
    所示之違規行為，事證明確，經被告於110年12月17日依道
    交條例第56條第1項第4款規定，以原處分裁處原告罰鍰900
    元，核無違誤。原告訴請撤銷原處分，為無理由，應予駁回
    。
六、本案判決基礎已臻明確，兩造其餘攻擊防禦方法及訴訟資料
    ，經本院審核後，認與判決結果不生影響，且無調查之必要
    ，爰不一一論述及調查，併此敘明。
七、第一審裁判費為300元，依法應由敗訴之原告負擔，且係原
    告於起訴時繳納，爰確定第一審訴訟費用如主文第2項所示
    。
八、結論：原告之訴為無理由，依行政訴訟法第98條第1項前段
    、第237條之8第1項，判決如主文。
中　　華　　民　　國　　111 　年　　5 　　月　　4 　　日
                  行政訴訟庭　　法　官　張瑜鳳
以上正本係依原本作成。
如不服本判決，應於判決送達後20日內，以原判決違背法令為理
由，向本院提出上訴狀並表明上訴理由（原判決所違背之法令及
其具體內容或依訴訟資料可認為原判決有違背法令之具體事實）
，並繳納上訴裁判費新臺幣750 元。
其未載明上訴理由者，應於提出上訴後20日內，向本院補提理由
書（上訴狀及上訴理由書均須按他造人數附繕本）；如未按期補
提上訴理由書，則逕以裁定駁回上訴。　　　　　　　　　
中　　華　　民　　國　　111 　年　　5 　　月　　4 　　日
                                書記官  林劭威